【裁判字號】    95,簡上,194
【裁判日期】    951027
【裁判案由】    偽造文書
【裁判全文】
臺灣桃園地方法院刑事判決             95年度簡上字第194號
上  訴  人
即  被  告  丙○○
上列上訴人即被告因偽造文書案件，不服本院簡易庭於民國95年
3 月17日所為之95年度桃簡字第113 號第一審判決（聲請簡易判
決處刑案號：94年度偵字第22213 號）提起上訴，經本院改依通
常程序審理，並自為第一審判決如下：
    主  文
原判決撤銷。
丙○○無罪。
    理  由
一、聲請意旨略以：被告丙○○並無與泰國籍女子CHAN SOMWANG
    （中文名：乙○○，業經本院95年度桃簡字第113 號判決確
    定後驅逐出境）結婚之真意，見乙○○僅欲來臺從事工作，
    竟與乙○○及年籍不詳之泰國華僑「阿成」，共同基於偽造
    文書之概括犯意聯絡，於民國91年11月5 日，由「阿成」安
    排被告丙○○至泰國與乙○○辦理假結婚。被告丙○○回國
    後，旋即持結婚證件，向內政部警政署入出境管理局填寫入
    境申請許可書等相關文件，辦理乙○○入境依親，乙○○並
    於同年11月30日入境，致生損害於內政部警政署入出境管理
    局對於外國人出入境管理之正確性。被告丙○○與乙○○明
    知無婚姻之關係，竟基於使公務員登載不實之概括犯意聯絡
    ，於同年12月間，共同至臺北縣樹林市戶政事務所辦理結婚
    登記，使臺北縣樹林市戶政事務所之公務員，在其所職掌之
    文件上登記丙○○之配偶為乙○○，致生損害於臺北縣樹林
    市戶政事務所對於戶政事務管理之正確性。被告丙○○與乙
    ○○又承前犯意，另於91年12月20日，至臺北縣政府警察局
    外事課辦理乙○○之中華民國外僑居留證，足生損害於臺北
    縣政府警察局外事課對於外國人管理之正確性。嗣經桃園縣
    政府警察局桃園分局執行「正緣勤務專案」，在桃園縣龜山
    鄉○○路2 號華孚電子公司查獲乙○○於該公司內從事組裝
    電腦外殼之工作，經詢問乙○○後始查知上情，因認被告丙
    ○○與乙○○共犯刑法第216 條、第210 條、第214 條行使
    偽造私文書罪及行使使公務員登載不實之公文書罪。
二、(一)同案共同被告乙○○於警詢、偵查中所為之證言，對於上
    訴人即被告丙○○而言，雖屬審判外之陳述，惟按當事人、
    代理人或辯護人於法院調查證據時，知有第159 條第1 項不
    得為證據之情形，而未於言詞辯論終結前聲明異議者，視為
    有前項之同意，刑事訴訟法第159 條之5 第2 項定有明文。
    是乙○○警詢、偵查中所為之證詞未經公訴人及被告於本院
    言詞辯論終結前聲明異議，並經本院審酌上開證詞認為適當
    ，自均得採為證據。(二)檢察官雖於審理中聲請傳喚乙○○到
    庭詰問，惟乙○○已於95年5 月23日驅逐出境，有外僑居留
    資料查詢－明細內容顯示畫面1 紙、內政部警政署入出境管
    理局95年8 月10日境信伶字第09511034310 號函可參，又無
    乙○○現居地址，是證人乙○○已無法傳喚到庭，附此敘明
    。
三、按犯罪事實應依證據認定之，無證據不得認定其犯罪事實，
    又不能證明被告犯罪者，應諭知無罪之判決，刑事訴訟法第
    154 條第2 項、第301 條第1 項定有明文。又按事實之認定
    ，應憑證據，如未能發現相當證據，或證據不足以證明，自
    不能以推測或擬制之方法，以為裁判基礎；在訴訟上用以證
    明事實之證據，須於通常一般之人均不致於有所懷疑，而得
    確信其為真實之程度者，始得據以為有罪之認定，倘其證明
    尚未達到此一程度，而有合理之懷疑性存在，致使無從為有
    罪之確信時，即應為無罪之判決，最高法院40年臺上字第86
    號、76年臺上字第4986號分別著有判例。
四、聲請意旨認被告丙○○涉犯上開罪名，無非以同案共同被告
    乙○○自白係為了來臺工作始與丙○○結婚，實際上兩人並
    無結婚真意等語、被告供稱伊於91年間經由友人介紹，於91
    年11月5 日與乙○○在泰國結婚並辦理婚姻登記，回臺後向
    臺北縣樹林市戶政事務所辦理結婚登記、並向主管外國人居
    留之公務機關辦理乙○○來臺事宜等語及乙○○之中華民國
    外僑居留證影本1 紙等證據為主要論據。訊據被告堅詞否認
    有何偽造文書之犯行，並辯稱：伊與第二任太太離婚後，朋
    友「阿成」等人說要介紹泰國女子給伊，伊想說與外國人結
    婚，外國人應該比較不會跑掉，所以看了乙○○的相片後，
    就決定到泰國娶乙○○，伊與乙○○是真的要結婚，伊去泰
    國娶乙○○時還有舉行婚宴，乙○○到臺灣後，伊也有請里
    長及一些朋友吃飯，後來是乙○○說想要工作才離開的，伊
    不知道為何乙○○會說謊等語。
五、經查：
  (一)被告丙○○於91年11月5 日在泰國完成與乙○○之結婚登記
    ，被告回國後於91年11月14日，至臺北縣樹林市戶政事務所
    辦理結婚登記，樹林市戶政事務所之承辦公務員即在其所職
    掌之文件上登記丙○○之配偶為乙○○。乙○○則依外籍配
    偶來臺依親名義，於91年11月間下旬，持結婚證件及上開已
    登記乙○○中英文姓名之戶口謄本等文件，於泰國曼谷向我
    國外交部領事事務局駐泰國臺北經濟文化辦事處以其與臺籍
    人士結婚欲至臺依親為由，提出申請准予核發中華民國簽證
    ，該處於91年11 月26 日簽發准予停留60日之短期簽證予乙
    ○○，乙○○即持上開簽證文件於91年11月30日入境臺灣，
    來臺居留；91年12月中旬，乙○○持結婚證件及上開已登記
    乙○○中英文姓名之戶口謄本等文件，並填寫申請書，向我
    國外交部領事事務局以與臺籍人士結婚依親為由，提出申請
    改發中華民國居留簽證，該處於91年12月20日核准改簽發不
    加停留期限之居留簽證予乙○○；被告與乙○○另於91年12
    月20日至臺北縣政府警察局外事課以依親為由，持上開居留
    簽證，向臺北縣政府警察局外事課申請核發乙○○名義之中
    華民國外僑居留證，而取得乙○○之中華民國外僑居留證等
    情，除據被告所坦承不諱外，並有乙○○之中華民國外僑居
    留證影本、護照影本、臺北縣樹林市戶政事務所95年2 月6
    日北縣樹戶字第0950000405號函及所附之結婚登記申請書及
    所附之結婚證書及申請時檢附之相關資料1 份、我外交部於
    91年11月26日簽發之乙○○停留簽證、91年12月20 日 准予
    簽發不加停留期限之居留簽證各1 份在卷可稽（偵卷第15至
    18頁、95年度桃簡字第113 號卷第9 至22頁、第42頁），足
    認被告確有前往臺北縣樹林市戶政事務所辦理結婚登記，被
    告與乙○○並向外交部、臺北縣政府警察局等公務機關辦理
    乙○○依親來臺事宜而取得乙○○之中華民國外僑居留證等
    情明確。
  (二)至於被告與乙○○是否具有結婚之真意一節，被告除堅詞否
    認有何假結婚之情事外，辯稱：結婚當時在泰國有請客，回
    臺後也有請客，伊是真的要結婚等語，並提出被告與乙○○
    在泰國結婚宴客照片1 本佐參。觀之被告提出之照片1 本中
    ，被告身著西裝，乙○○身穿粉紅色禮服，頭、頸、耳部均
    配戴首飾，另有12名親友圍坐吃飯喝酒，被告有向賓客舉杯
    敬酒，當場並有年長婦人為被告及乙○○在手腕綁上白線等
    情，有該照片1 本在本院卷足稽，而經本院依職權傳喚多次
    在本院擔任泰語翻譯並在泰國居住28年之鑑定證人甲○○證
    述有關於所見聞泰國結婚習俗之情形，證人甲○○證稱：泰
    國結婚習俗中，看每個人的經濟情況，一般會請和尚來給新
    人祝福，新人會坐在地毯上雙手合十，來賓排隊滴聖水到新
    人手裡祝福，新人手上會綁著經過誦經祝福的米白色小繩子
    ，依被告提出之照片，很像是鄉下人席地而坐結婚請客的畫
    面，也有老人家綁繩子的畫面等語（本院95年10月13日審判
    筆錄第7 至10頁），雖被告所提出之照片中並無拍攝到有關
    結婚儀式中和尚祝福之情景，惟以被告所提出之照片確有泰
    國結婚儀式中新人手綁白繩的儀式，且被告與乙○○均盛裝
    打扮，並有多名親人到場祝福舉杯慶祝等畫面，已足佐證被
    告所述與乙○○結婚在泰國確有結婚宴客之情。又證人即被
    告之鄰居歐正義於本院審理中證稱：被告曾有跟伊說過要去
    泰國娶泰國女子回來，被告娶泰國人回來後，伊有去給被告
    請客，但不曉得被告該次宴客之目的為何，伊去被告家中時
    確實有看過被告娶的泰國女子等語（本院95年8 月30日審判
    筆錄第3 至8 頁）、被告居住處之里長丁○○於本院審理中
    證稱：伊知道被告有去泰國娶太太，被告回來後，伊有在被
    告住處給被告請客請過1 次，被告說是因為娶老婆的關係，
    當時約有1 、2 桌筵席，被告當場沒有介紹泰國妻子給伊認
    識，但伊知道被告是結婚，而伊因為當時還有其他事情，所
    以到被告住處的時間很短等語（本院95年10月13日審判筆錄
    第3 至7 頁），雖據上開所述被告於筵席中未當場介紹乙○
    ○予親友認識之情，惟被告已非第一次結婚，有被告之戶籍
    資料可參（本院95年度桃簡字第113 號卷第10頁），且已過
    適婚年齡，縱使被告並未舉行盛大婚宴亦無有違常理之處，
    被告此部分所述應為可採，故足認被告確有以與乙○○結婚
    為由而在臺灣之住處宴請鄰居親友無訛。同案被告乙○○雖
    於警詢、偵查及本院簡易庭調查時均供承：伊是透過泰國的
    親戚介紹認識被告，伊的目的是要來臺灣工作賺錢拿回泰國
    ，並透過「阿成」在泰國辦理結婚手續，全部費用新臺幣（
    下同）25萬元，其中15萬元「阿成」說是要交給被告的酬庸
    ，伊有與被告講好只是要幫助伊到臺灣，並不是真的要結婚
    等語（偵卷第12至14頁、第27至29頁），固然明確表示其與
    被告係假結婚，惟乙○○亦供稱：因為伊弟弟在臺灣工作認
    識丙○○，丙○○說想娶老婆，所以伊弟弟、弟媳介紹伊與
    丙○○認識，伊花了25萬元假結婚，是伊弟媳拿去付錢的，
    「阿成」說其中15萬元要給被告當酬庸，但伊不知道錢實際
    上有沒有給，而婚後每個月有給被告1 萬元，給了4 個月，
    但當時是因為伊媽媽生病，伊想回泰國，但伊怕被告不再讓
    伊來臺灣，所以為了討好被告而給被告錢，被告是真的喜歡
    伊，也對伊不錯，但是被告年紀太大，伊無法接受等語（偵
    卷第27、28、29頁、本院95年度桃簡字第113 號卷第29頁）
    ，似又表示其與被告確有結婚，被告對其很好，僅因被告年
    紀太大，其無法接受，則是否僅有乙○○單方無結婚真意，
    而被告確出於結婚之真意而與乙○○結婚，則不無可能；再
    者，現今泰國人民可合法申請來臺工作，亦有合法仲介可處
    理相關事宜，無須大費周章並甘冒違法風險來臺工作，乙○
    ○於偵查中聲稱花費25萬元以假結婚方式來臺工作等情，惟
    乙○○既能提出25萬元之金額，適足以委請合法仲介來臺工
    作，卻願以非法假結婚方式為之，顯非合於常情，此部分所
    述是否為真，實有所疑；又被告於本院審理中所稱：伊在臺
    灣看過乙○○之照片後，即由朋友「阿成」等人給伊乙○○
    在泰國的地址，由伊獨自前去泰國，並未請親友陪同，到泰
    國後，伊經由泰國華僑幫忙而抵達乙○○所在地等語，雖與
    一般人結婚前必先慎重考量，並多方探詢親友意見等常情不
    相合，然與實務上外籍人士利用假結婚方式來臺工作者，均
    是由仲介尋找人頭後，代為安排出國辦理結婚登記者，並不
    相符，且參酌被告與乙○○結婚時，在泰國有舉行當地結婚
    儀式及宴請親朋好友，回臺後亦有設宴款待鄰居朋友，若被
    告非出於結婚之真意而為之，何需大費周章並耗費金錢宴請
    賓客，且乙○○於偵查中亦稱：伊到臺灣後沒有跟被告一起
    住，但被告有時會接伊回去家裡吃飯、拜拜等語（偵卷第28
    頁），實與一般為來臺工作而假結婚之外籍人士於抵達臺灣
    後隨即由犯罪集團人員帶離前往工作地點，而假結婚之另一
    方配偶無法加以聞問等情節大相逕庭，則本件是否確實如乙
    ○○所言：被告係出自假結婚之意思而與其結婚，實令人存
    疑。在無法再次傳訊乙○○到庭與被告對質及詰問之情況下
    ，共同被告乙○○於警詢、偵查及原審之證詞，尚難據以採
    信，本件既無法確信被告有罪，又無其他積極證據可資認定
    被告確實有聲請意旨所指之偽造文書犯行，揆諸首開法條及
    判例、裁判意旨，本件應為被告無罪之諭知。原審認定被告
    偽造文書犯行明確，對被告為實體有罪判決，固非無見，惟
    本件既無法達到被告有罪之確信，被告以其未犯罪為由，提
    起本件上訴指摘原判決不當為有理由，應由本院撤銷原審判
    決，又本件既有刑事訴訟法第451 條之1 第4 項第3 款不得
    為簡易判決情形，依同法第452 條規定，本院於撤銷原審判
    決後，並自為第一審判決而為被告無罪之諭知。
據上論斷，應依刑事訴訟法第452 條、第455 條之1 第1 項、第
3 項、第369 條第1 項前段、第364 條、第301 條第1 項，判決
如主文。
本案經檢察官徐文豪到庭執行職務。
中    華    民    國    95    年    10    月    27    日
                  臺灣桃園地方法院刑事第四庭
                      審判長法  官    黃斯偉
                            法  官    張淑華
                            法  官    蘇昭蓉
以上正本證明與原本無異。
如不服本判決，應於送達後10日內，向本院提出上訴狀。
                            書記官    韓若玉
中    華    民    國    95    年    10    月    27    日


司法院資訊處製作；財團法人民間司法改革基金會備份。
